臺灣屏東地方法院民事判決
111年度屏簡字第460號
原      告  台新國際商業銀行股份有限公司

法定代理人  尚瑞強  
訴訟代理人  林佑儒  
被      告  汪紹麟  
            汪許今連
            汪紹宏  
            汪紹輝  
            汪聖凱  

上列當事人間代位請求分割遺產事件，本院於民國111年11月1日
言詞辯論終結，判決如下：
    主  文
一、被告應就被繼承人汪志明如附表一所示之遺產辦理繼承登記
    。
二、被繼承人汪志明如附表一所示之遺產准予分割，並按附表二
    所示應繼分比例分割為分別共有。
三、訴訟費用由被告各負擔5分之1。
    事實及理由
一、被告汪許今連、汪紹宏、汪紹輝及汪聖凱經合法通知，未於
    言詞辯論期日到場，核無民事訴訟法第386條所列各款情事
    ，爰依原告之聲請，准由其一造辯論而為判決。
二、原告主張：被告汪紹麟積欠原告新臺幣（下同）902,192元
    及利息未予清償，業經原告取得本院105年度司促字第5417
    號支付命令及確定證明書。而被告汪紹麟與被告汪許今連、
    汪紹宏、汪紹輝、汪聖凱雖已繼承被繼承人汪志明遺留如附
    表一所示遺產（下合稱系爭遺產），然其等協議將系爭遺產
    全部分歸被告汪紹宏取得，經原告訴請塗銷後，即未再就系
    爭遺產辦理繼承登記。而公同共有人本得隨時請求分割共有
    物，現被告汪紹麟無力清償其積欠之債務，亦怠於行使請求
    分割系爭遺產之權利，有礙原告對系爭遺產執行受償，原告
    有行使代位權以保全債權之必要，故為保全自己之債權，爰
    依民法第242條、第823條、第824條及第830條規定提起本件
    訴訟，並聲明如主文所示。
三、被告汪紹麟則以：不同意原告代位分割等語置辯，求原告之
    訴駁回。
四、得心證之理由：
  ㈠原告主張被告汪紹麟積欠原告債務902,192元及利息尚未清償
    ，而系爭遺產為被繼承人汪志明之遺產，被告等人曾協議將
    系爭遺產全部分歸被告汪紹宏取得，然經本院以110年度訴
    字137號判決塗銷前開繼承登記後，被告等人即未再次辦理
    繼承登記，是系爭遺產之所有權人目前仍登記為被繼承人汪
    志明等情，業據提出本院105年度司促字第5417號支付命令
    暨確定證明書、系爭遺產登記第一類謄本、家事事件（全部
    ）公告查詢結果、繼承系統表、被繼承人之除戶謄本、相對
    人之戶籍謄本及本院110年度訴字第137號判決暨確定證明書
    影本等件為證（件本院卷第25、29、31至73頁），並有財政
    部南區國稅局屏東分局111年7月25日南區國稅屏東營所字第
    1112307138號函附之遺產稅核定通知書在卷可考（見本院卷
    第97至98頁），堪信原告此部分主張為真實。又關於被告等
    均為被繼承人汪志明之繼承人、各繼承人之應繼分比例均為
    5分之1等節，亦有前引繼承系統表及戶籍謄本附卷可查（見
    本院卷第49至61頁），從而，被告等人就公同共有系爭遺產
    之潛在應有部分比例，即如附表二所示，堪以認定。
  ㈡按繼承人有數人時，在分割遺產前，各繼承人對於遺產全部
    為公同共有；繼承人得隨時請求分割遺產。但法律另有規定
    或契約另有訂定者，不在此限，民法第1151條、第1164條分
    別定有明文。又繼承人如欲終止其間之公同共有關係，惟有
    以分割遺產之方式為之，而將遺產之公同共有關係終止改為
    分別共有關係，性質上屬分割遺產方法之一（最高法院82年
    度台上字第748號判決意旨參照）。次按債務人怠於行使其
    權利時，債權人因保全債權，得以自己之名義，行使其權利
    。但專屬於債務人本身者，不在此限。民法第242條亦有明
    文。再按分割共有物，性質上為處分行為，依民法第759條
    規定，共有不動產之共有人中有人死亡時，於其繼承人未為
    繼承登記以前，固不得分割共有物。惟共有之不動產之共有
    人中一人死亡，他共有人請求分割共有物時，為求訴訟之經
    濟起見，可許原告就請求繼承登記及分割共有物之訴合併提
    起，即以一訴請求該死亡之共有人之繼承人辦理繼承登記並
    請求該繼承人於辦理繼承登記後，與原告及其餘共有人分割
    共有之不動產。
　㈢經查，系爭遺產迄今尚未辦理繼承登記，且並無不能分割之
    情形，亦無公同共有存續期間不能分割，或有分管契約之約
    定，而被告汪紹麟對原告所負如前債務本息迄未清償，名下
    復無其他財產可供清償，其既為被繼承人汪志明之繼承人，
    本得依法行使遺產分割請求權，以消滅系爭遺產之公同共有
    關係，惟迄未請求分割，致原告之債權無法受償，堪認被告
    汪紹麟確已陷於無資力，且怠於行使其權利，為保全債權之
    必要，原告自得請求被告等人就系爭遺產辦理繼承登記，並
    代位被告汪紹麟請求分割系爭遺產。本院審酌原告僅為保全
    其對被告汪紹麟之債權，而被告汪紹麟與其餘被告之應繼分
    相同，則原告主張應按其等應繼分比例分割為分別共有，對
    各繼承人而言均屬公允、有利；又被告汪紹麟雖不同意原告
    之請求，但未具體表明其有何可資抗辯之事由，而其餘被告
    則均未到庭或具狀對原告分割方案表示異議，是本院認為依
    系爭遺產之性質、共有情形、經濟效用及兩造利益等情事，
    認將系爭遺產按各繼承人之應繼分比例分割為分別共有為適
    當，爰判決如主文第1、2項所示。
五、綜上所述，原告代位被告汪紹麟請求被告就系爭遺產辦理繼
    承登記，並按其等之應繼分比例分割系爭遺產，為有理由，
    應予准許。
六、訴訟費用分擔之依據：民事訴訟法第78條、第85條第1項但
    書。
中    華    民    國    111   年    11    月    16    日
                  屏東簡易庭  法  官  藍家慶
正本係照原本作成。
如對判決上訴，須於判決送達後廿日內向本院提出上訴狀，其未
表明上訴理由者，應於提出上訴後二十日內向本院補提理由書狀
（均須按他造當事人之人數附繕本）。
如委任律師提起上訴者，應一併繳納上訴審裁判費。　　　　　
中　　華　　民　　國　　111 　年　　11　　月　　16　　日
                              書記官  鍾嘉芸
附表一：
編號 種類       名稱    權利範圍  1 土地 屏東縣○○市○○段00000地號土地 公同共有120分之8  2 土地 屏東縣○○市○○段000000地號土地 公同共有120分之8  3 土地 屏東縣○○市○○段000000地號土地 公同共有120分之8  4 土地 屏東縣○○市○○段000000地號土地 公同共有120分之8 5 土地 屏東縣○○市○○段00000地號土地 公同共有120分之8 6 土地 屏東縣○○市○○段000000地號土地 公同共有120分之8 7 房屋 屏東縣○○市○○段0000○號建物（門牌號碼：屏東縣○○市○○里○○○路000巷000號） 全 

附表二：
編號 共有人 應繼分比例  1 汪許今連 5分之1  2 汪紹宏 5分之1  3 汪紹輝 5分之1  4 汪聖凱 5分之1  5 汪紹麟 5分之1